臺灣新北地方法院民事裁定
111年度輔宣字第71號
聲  請  人  彭煜玲


相  對  人  賴星曈


上列聲請人聲請輔助宣告事件，本院裁定如下：
    主  文
聲請駁回。
程序費用由聲請人負擔。
    理  由
一、聲請意旨略以：相對人賴星曈為聲請人彭煜玲之女，因中度
    智能障礙，致其意思表示或受意思表示，或辨別其意思表示
    效果之能力顯有不足，依民法第15條之1及家事事件法第177
    條以下相關規定，聲請宣告相對人為受輔助宣告之人，併選
    定聲請人為其輔助人等語。
二、按法院應於鑑定人前，就應受監護宣告之人之精神或心智狀
    況，訊問鑑定人及應受監護宣告之人，始得為監護之宣告。
    但有事實足認無訊問之必要者，不在此限。鑑定應有精神科
    專科醫師或具精神科經驗之醫師參與並出具書面報告，家事
    事件法第167條第1項、第2項定有明文。上開規定，依家事
    事件法第178條第2項，於聲請輔助宣告事件準用之。故鑑定
    乃輔助宣告事件之法定要件，並需當事人協同踐行之。又家
    事非訟事件，除法律別有規定外，準用非訟事件法之規定。
    非訟事件之聲請，不合程式或不備其他要件者，法院應以裁
    定駁回之，但其情形可以補正者，法院應定期間先命補正，
    家事事件法第97條、非訟事件法第30條之1亦有規定。
三、經查，聲請人聲請對相對人為輔助宣告，固據其提出戶籍謄
    本、中華民國身心障礙證明等件為憑，惟經本院函請台灣基
    督長老教會馬偕醫療財團法人馬偕紀念醫院對相對人為精神
    鑑定，經該院排定於民國111年9月23日下午2時由具精神科
    專科且具精神科經驗之醫師進行精神鑑定，並以函文通知聲
    請人應按時偕同相對人前往該醫院接受鑑定，然聲請人未遵
    期偕同相對人到場接受鑑定，該院再排定於同年11月11日下
    午2時進行精神鑑定，聲請人仍未遵期偕同相對人到場接受
    鑑定，經該院與本院確認上情並表示不再安排鑑定等情，有
    該院111年9月2日、111年9月27日馬院醫精字第1110005733
    號函文、本院111年11月11日電話紀錄在卷可參。是聲請人
    未盡其協力義務，致鑑定人無法鑑定，則本件相對人是否確
    有因精神障礙或其他心智缺陷，致為意思表示或受意思表示
    ，或辨識其意思表示效果之能力顯有不足之情事，本院無法
    查明認定。是依上開規定，尚難僅憑聲請人之主張，遽予宣
    告相對人為受輔助宣告之人，故聲請人之聲請於法不合，應
    予駁回。
四、依家事事件法第164條第3項、第177條第2項，裁定如主文。
中　　華　　民　　國　　111 　年　　11　　月　　21　　日
                  家事第一庭  法  官  李美燕
以上正本係照原本作成。
如對本裁定抗告，須於裁定送達後10日內向本院提出抗告狀，並
應繳納抗告費新臺幣1,000元。
中　　華　　民　　國　　111 　年　　11　　月　　21　　日
                              書記官  廖婉凌